臺灣高等法院民事裁定　　　　　　　　　96年度抗字第1152號
抗　告　人　甲○○
代　理　人　謝佩玲律師
上列抗告人與相對人乙○○間假扣押事件，對於中華民國96年6
月20日臺灣臺北地方法院96年度裁全字第7921號裁定，提起抗告
，本院裁定如下：
      主      文
抗告駁回。
抗告費用由抗告人負擔。
      理      由
一、相對人於原法院聲請意旨略以：其持有抗告人所簽發，發票
    日為民國88年3月7日、金額為新台幣（下同）1,200,000元
    之支票乙紙（下稱系爭支票），抗告人至今8年間僅陸續償
    還700,000元，尚餘500,000元未予清償，頃聞抗告人有將所
    有財產變賣、隱匿之消息，誠恐日後有不能強制執行或甚難
    執行之虞，依民事訴訟法第522條及第523條之規定，為保全
    強制執行，願提供擔保以代釋明，請准將抗告人所有財產於
    500,000元之範圍內予以假扣押等情。
二、抗告意旨則以：抗告人係相對人之兄嫂，在抗告人之夫過世
    前，抗告人與相對人根本未有任何金錢往來，更未簽發系爭
    支票予相對人，相對人亦從未對抗告人提示系爭支票，相對
    人所稱均與事實不符。退萬步言，系爭支票之發票日為88年
    3月7日，依票據法第22條第1項之規定，相對人所得主張之
    票據權利已因時效經過而消滅，抗告人對相對人自無須負擔
    任何票據債務。又相對人並未提出任何可供法院信其主張抗
    告人有將所有財產變賣、隱匿或逃避遠方等情事之證據，已
    釋明民事訴訟法第523條第1項所規定「有不能強制執行之虞
    」之假扣押原因，原裁定准予相對人之假扣押聲請，顯有違
    誤，爰提起抗告，請求廢棄原裁定等語。
三、按債權人就金錢請求或得易為金錢請求之請求，欲保全強制
    執行者，得聲請假扣押；假扣押非有日後不能強制執行或甚
    難執行之虞者，不得為之；應在外國為強制執行者，視為有
    日後甚難執行之虞；請求及假扣押之原因應釋明之；前項釋
    明如有不足，而債權人陳明願供擔保或法院認為適當者，法
    院得定相當之擔保，命供擔保後為假扣押，為92年2月7日總
    統令修正公布之民事訴訟法第522條第1項、第523條及第526
    條第1項、第2項所明定。新修正民事訴訟法第526條第2項，
    已將「債權人雖未為前項釋明，如就債務人所應受之損害已
    供法院所定之擔保者，得命為假扣押」之規定，修正為「前
    項釋明如有不足，而債權人陳明願供擔保或法院認為適當者
    ，法院得定相當之擔保，命供擔保後為假扣押」，以與同條
    第1項規定「請求及假扣押之原因，應釋明之」相呼應，是
    請求及假扣押之原因，債權人如未先為釋明，縱就債務人所
    應受之損害供法院所定之擔保者，亦不得命為假扣押，必因
    釋明而有不足，並經債權人陳明願供擔保或法院認為適當者
    ，始得命供擔保後為假扣押。又所謂假扣押之原因，係指日
    後有不能強制執行或甚難執行之虞，或應在外國為強制執行
    之情形，如債務人浪費財產，增加負擔，或就其財產為不利
    益之處分，將成為無資力之狀態，或將移住遠地、逃匿無蹤
    、隱匿財產等。而債權人之本案債權是否確實存在，於保全
    程序法院不得為實體上之審認，應從形式上審查。
四、查相對人就其所主張之請求及假扣押原因，係提出支票正、
    反面影本各乙紙為釋明方法（見原審卷第5頁），已足使本
    院產生相對人就關於請求原因之主張大概如是之心證，至抗
    告人所稱其未簽發系爭支票予相對人，相對人亦從未對其提
    示系爭支票，且相對人所得主張之票據權利已因時效經過而
    消滅乙節，均屬實體爭執，乃應待本案解決之問題，並非本
    件假扣押程序所得審究。而相對人就本件假扣押之原因乃於
    96年8月9日本院準備程序期日到庭陳明：「聽說抗告人要將
    父親留下的不動產持分信託給我妹妹，抗告人是我四哥的太
    太，我四哥已經過世了，我怕沒有保障所以聲請假扣押，現
    在確實其他人都信託給我妹妹，只有抗告人那份沒有信託」
    、「現在建物登記為我、我妹妹和抗告人三人，其他兄弟姊
    妹都信託給我妹妹，因為我在抗告人信託之前假扣押所以抗
    告人才沒有信託」等語（見本院卷第12頁正、反面），並提
    出建物登記第二類謄本影本為證（見本院卷第16、17頁），
    依該謄本所登載，台北市○○區○○段二小段696建號即門
    牌號碼為台北市○○○路○段270巷29號4樓建物，其所有權
    係登記為兩造及第三人林陳素玉所分別共有，其中林陳素玉
    於抗告人之應有部分經相對人為假扣押查封登記後，尚受其
    他原共有人陳溪珍、陳溪華、陳國雄、陳國定、陳麗香、鄭
    陳美玉、陳龍雄、闕陳瑞鳳、吳陳瑞嬌所委託而為信託登記
    ，是相對人上開所稱，即非無據。堪認抗告人有就其財產為
    不利益處分，致將成為無資力之狀態，已足使本院產生相對
    人關於請求及假扣押原因之主張大概如是之心證，揆之前揭
    說明，應認相對人已為釋明之提出。又縱相對人對其請求及
    日後有不能強制執行之虞之假扣押原因，其釋明尚有欠缺，
    然相對人既已陳明願供擔保以代釋明，該項擔保復足為抗告
    人之財產因假扣押受有損害之賠償，仍應認足補釋明之欠缺
    ，原裁定准予相對人假扣押之聲請，核無違誤。抗告意旨仍
    執前詞指摘原裁定不當，求予廢棄，非有理由，應予駁回。
五、據上論結，本件抗告為無理由，爰裁定如主文。
中　　華　　民　　國　　96　　年　　8 　　月　　20　　日
                    民事第四庭
                　　　　審判長法  官　張劍男
                              法  官  丁蓓蓓
                          　　法  官　陳昆煇
正本係照原本作成。
不得再抗告。
中　　華　　民　　國　　96　　年　　8 　　月　　20　　日
　　　　　　　　　　　　　　　書記官  李佳樺
